【裁判字號】    98,交聲,180
【裁判日期】    980629
【裁判案由】    違反道路交通管理處罰條例聲明異議
【裁判全文】
臺灣花蓮地方法院交通事件裁定         98年度交聲字第180號
原處分機關  交通部公路總局臺北區監理所花蓮監理站
異  議  人
即受處分人  甲○○
上列異議人即受處分人因違反道路交通管理處罰條例案件，對於
交通部公路總局臺北區監理所花蓮監理站民國98年5 月11日所為
之處分（案號：花監違字第裁44-P00000000號）聲明異議，本院
裁定如下：
    主  文
異議駁回。
    理  由
一、原處分意旨略以：異議人即受處分人甲○○駕駛車牌號碼22
    50-SN號自用小客車，於民國98年3月22日17時10分許在台九
    線188.5 公里處北上處，駕車行經燈光號誌管制之交岔路口
    闖紅燈，為原舉發單位花蓮縣警察局新城分局新城派出所警
    員攔停，填掣花警交字第P00000000 號舉發違反道路交通管
    理事件通知單予以舉發，受處分人於應到案日期後提出申訴
    ，經原處分機關依道路交通管理處罰條例第53條第1 項、第
    63條規定，於98年5月11日以花監違字第裁44-P00000000 號
    違反道路交通管理事件裁決書裁處受處分人罰鍰新台幣（下
    同）2700元，並記違規點數3點。
二、受處分人聲明異議意旨略以：受處分人當時駕車行經三棧橋
    因車況有異常聲響，故以時速5 公里之慢速靠邊緩慢行進觀
    察檢視車況，因該路段為大型彎道且床距離之三叉路段，受
    處分人行經該交岔路口前號誌仍為綠燈，因車速緩慢而在駛
    離該路口時燈號已由綠燈轉換為黃、紅燈，舉發單位於距離
    該號誌北向約500 公尺處將受處分人攔下，並誣舉受處分人
    闖紅燈，又無違規照片云云。
三、經查：
  (一)按汽車行駛到交岔路口，其行進、轉彎，應遵守燈光號誌；
    又汽車駕駛人，行經有燈光號誌管制之交岔路口闖紅燈者，
    處1,800元以上5,400元以下罰鍰；汽車駕駛人有第53條情形
    者，除依原條款處罰緩外，並予記違規點數3 點；道路交通
    安全規則第102條第1項第1款、道路交通管理處罰條例第 53
    條第1項、第63條第1項第3款分別定有明文。
  (二)本件受處分人甲○○於98年3 月22日17時10分許，駕駛車牌
    號碼2250-SN號自用小客車，於台九線188.5公里處北上車道
    燈光號誌管制之交岔路口闖紅燈，為原舉發單位花蓮縣警察
    局新城分局新城派出所員警攔停舉發之事實，業據證人即舉
    發本案之花蓮縣警察局新城分局新城派出所警員乙○○於本
    院證述：「當時我們執行巡邏勤務，在台九線188.5 公里處
    之北上車道路旁執行路檢取締，異議人在紅燈亮起3 秒過後
    才從路口出現，我們將異議人攔停告發，當時異議人沒有爭
    執。」、「路檢距離交岔路口約30公尺，我們是在台九線18
    8.5公里處攔停異議人。路口就是大約在188.5公里處，攔停
    異議人的地點就是我們執行路檢的地點。當時異議人是從快
    車道被我們攔往慢車道的方向開，不可能是慢速5 公里的速
    度，異議人並非以5 公里時速靠慢車道行駛。」、「異議人
    確實有闖紅燈。」等語明確。衡諸警員係代表國家執行道路
    交通安全與秩序之維護及違規行為之公務員，其依法製單舉
    發違反道路交通管理處罰條例所列之違規事實，本質上為行
    政處分，係公務員基於職務上權力，依法就特定之具體事件
    所為具公法上效果之單方行政行為，自具一定之公信力，除
    非有充份之事證足認該等執行公權力之公務員認知之事實有
    誤或有違法失職之情事，否則本院認為應以值勤員警所認知
    之事實為可信，而採為判斷之依據。
  (三)復按舉發單位雖未能提出受處分人違規照片或攝影畫面供受
    處分人檢視，然當場舉發交通違規並不以攝影或照相存證為
    其要件，亦不以舉發錄影或照片為唯一之證明方法，若舉發
    員警係親眼見聞違規經過，並經以證人之身分具結後為證述
    ，此證人證詞仍不失為證明方法之一種。若強求各種交通違
    規行為均需以照片為其裁罰依據，事實上殆不可行，蓋諸多
    違規行為之發生難以預期，違規狀態稍縱即逝，如闖紅燈（
    在未設置闖紅燈自動照相儀器之處所）、未戴安全帽之騎士
    見警攔查，隨即戴上安全帽、未繫安全帶之汽車駕駛見警攔
    查，隨即繫上安全帶等情形，無法期待此類違規行為均須攝
    影或照相為證。本件已經證人乙○○到庭具結，證述其攔停
    舉發經過，確認受處分人確有駕車闖紅燈之違規事實，其所
    為證言並屬可信，則異議人之違規行為已堪認定，異議人以
    前詞置辯，尚屬無據。原處分機關依道路交通管理處罰條例
    第53條第1 項規定裁處受處分人罰鍰2700元，並依同條例第
    63條第1 項第3款記違規點數3點，核無違誤。本件異議為無
    理由，應予駁回。
四、據上論斷，應依道路交通案件處理辦法第19條，裁定如主文
中    華    民    國    98    年    6     月    29    日
                  交通法庭      法  官  蔡寶樺
上列正本證明與原本無異。
如對本裁定不服，應於送達後5 日內，向本院提出抗告狀（應抄
附繕本）。
中    華    民    國    98    年    6     月    30    日
                                書記官


司法院資訊處製作；財團法人民間司法改革基金會備份。
